臺灣高等法院臺中分院刑事判決
110年度侵上訴字第104號

上  訴  人  臺灣苗栗地方檢察署檢察官
上  訴  人  
即  被  告  黃凱邦



指定辯護人  本院公設辯護人  陳秋靜    
上列上訴人等因被告妨害性自主案件，不服臺灣苗栗地方法院11
0年度侵訴字第12號中華民國110年8月26日第一審判決（起訴案
號：臺灣苗栗地方檢察署110年度偵字第1526號），提起上訴，
本院判決如下：
    主  文
上訴駁回。
    事  實
一、甲○○於民國108年5月間，於線上遊戲結識代號BH000-A11001
    6號之女子（真實姓名、年籍均詳卷，下稱甲女）而交往，
    並於110年2月15日農曆（正月初四）過年期間至甲女住處暫
    住時，因此取得甲女住處鑰匙。嗣甲女因甲○○情緒不穩定而
    提出分手。
二、詎甲○○仍試圖挽回甲女、並決意若甲女堅持分手，即要不顧
    甲女之意願對其為性交行為，遂基於強制性交之犯意，於11
    0年3月2日上午7時許，持甲女住處鑰匙開啟大門後，侵入甲
    女位於苗栗縣苑裡鎮透天住處2樓房間（確切地址詳卷），
    甲女驚醒後欲向胞弟即代號BH000-A110016B號之男子（真實
    姓名、年籍均詳卷，下稱乙男）呼救，甲○○見狀即拾起放置
    於房間內、甲○○所有之小刀1把，並持之抵住甲女喉頭，使
    甲女不敢呼救，直至乙男出門，甲○○始放下小刀，並要求與
    甲女為性交；甲女虛以委蛇，並於甲○○將小刀交到甲女手中
    時，乘機將小刀甩丟後往1樓逃去，惟仍於樓梯間遭甲○○抓
    住，甲○○隨即以身材優勢壓制甲女，並將其生殖器插入甲女
    陰道內，以此強暴之方式對於甲女為性交行為1次，並致甲
    女受有左前臂抓痕（3.5x0.5公分）、左手腕及大拇指間瘀
    青（3x4公分）、左前大腿瘀傷及抓傷（9.5x3公分）、小陰
    唇瀰漫性紅腫之傷害。甲○○得逞後即留下小刀、甲女住處鑰
    匙離去，甲女隨後報警處理，並於同日16時許前往臺中市大
    甲區光田醫院驗傷，確認甲女受有上述之傷害。
三、案經甲女訴由苗栗縣警察局通霄分局報請臺灣苗栗地方檢察
    署檢察官偵查起訴。
    理  由
一、程序部分：
  ㈠按「因職務或業務知悉或持有性侵害被害人姓名、出生年月
    日、住居所及其他足資識別其身分之資料者，除法律另有規
    定外，應予保密。警察人員必要時應採取保護被害人之安全
    措施」、「行政機關、司法機關及軍法機關所製作必須公示
    之文書，不得揭露被害人之姓名、出生年月日、住居所及其
    他足資識別被害人身分之資訊」，性侵害犯罪防治法第12條
    第1、2項定有明文。查本案告訴人甲女為性侵害犯罪之被害
    人，依據前揭規定，本案判決關於告訴人甲女之記載，除關
    於適用法律所需之部分年籍資料外，其餘足以辨識其身分之
    資訊均不予揭露，並以擇定之代號即甲女相稱；另證人即代
    號BH000-A110016B為告訴人甲女之胞弟，如於判決中載述該
    名證人之真實姓名，亦足以間接推知告訴人甲女之確切身分
    ，本院因而未將上開證人之完整姓名及其他個人資料予以揭
    露，僅以乙男相稱。　　
  ㈡被告以外之人於審判外之陳述，雖不符刑事訴訟法第159條之
    1至第159條之4之規定，而經當事人於審判程序同意作為證
    據，法院審酌該言詞陳述或書面陳述作成時之情況，認為適
    當者，亦得為證據；當事人、代理人或辯護人於法院調查證
    據時，知有同法第159條第1項不得為證據之情形，而未於言
    詞辯論終結前聲明異議者，視為有前項之同意，刑事訴訟法
    第159條之5亦有明文，而該條規定之立法意旨，在於確認當
    事人對於傳聞證據有處分權，得放棄反對詰問權，同意或擬
    制同意傳聞證據可作為證據，屬於證據傳聞性之解除行為，
    如法院認為適當，不論該傳聞證據是否具備刑事訴訟法第15
    9條之1至第159條之4所定情形，均容許作為證據，不以未具
    備刑事訴訟法第159條之1至第159條之4所定情形為前提（最
    高法院104年度第3次刑事庭會議決議參照）。經查，本院下
    列所引用之供述證據，檢察官、被告甲○○及其辯護人於本院
    準備程序中均表示同意有證據能力（本院卷第75頁），且迄
    至本院言詞辯論終結前，亦均未聲明異議，可認均同意作為
    本案證據，本院審酌該等證據之取得過程並無瑕疵，與本案
    待證事實間復具有相當之關聯性，以之為本案證據尚無不當
    ，認為得為本案之證據，是依刑事訴訟法第159條之5之規定
    ，均有證據能力。
  ㈢又傳聞法則乃對於被告以外之人於審判外之言詞或書面陳述
    而為規範。本案判決以下引用之非供述證據，固無刑事訴訟
    法第159條第1項規定傳聞法則之適用，然經本院於審理時依
    法踐行調查證據程序，與本案待證事實具有自然之關聯性，
    且無證據證明係公務員違法取得之物，依法自得作為證據。
二、認定事實所憑之證據及理由
    上開事實，業據被告甲○○於原審及本院準備程序、審理時均
    坦承不諱，核與證人即告訴人甲女、證人乙男於警詢、偵查
    中證述之情節大致相符（見他卷第19至23頁，偵卷第165至1
    66、169至171頁），並有光田醫療社團法人光田綜合醫院受
    理疑似性侵害事件驗傷診斷書、內政部警政署刑事警察局11
    0年4月27日刑生字第1100030902號鑑定書、現場照片、監視
    器錄影畫面翻拍照片、告訴人與被告之對話訊息附卷可考（
    見他卷附證物彌封袋，偵卷第61至87頁，原審卷第63至66頁
    ，臺灣苗栗地方法院110年度家護字第87號卷第75至103頁）
    ，足認被告之上揭任意性自白與事實相符，可以採信。故本
    案事證明確，被告犯行堪以認定，應予依法論科。
三、論罪科刑：
  ㈠按所謂侵入住宅，係指行為人無權或無正當理由，或未得住
    屋權人之同意，違反住屋權人之意思，進入他人之住宅而言
    。查本件被告既已供稱係因甲女曾於外出時將鑰匙放置於被
    告包包內，嗣後忘記取回；又被告與甲女於事發當時已分手
    ，並坦承進入甲女住處時未經甲女同意（原審卷第18至19、
    324頁），是被告於案發當時進入甲女住處時，既未經甲女
    或其親屬之同意，其亦未有進入甲女住處之權限或正當理由
    ，自構成「侵入住宅」之加重要件無疑。
  ㈡次按所謂「攜帶兇器」，祇須於行為時攜帶具有危險性之兇
    器為已足，該兇器不必原屬行為人本人所有，亦不以自他處
    攜至事發處所為必要，縱在事發處所隨手拾取應用，其有使
    人受傷害之危險既無二致，自仍應屬上述「攜帶兇器」之範
    疇（最高法院90年度台上字第1261號刑事判決同此意旨）。
    查被告供稱扣案之小刀1 把於事發時係放置於甲女房間內，
    因被告情緒激動隨手拾起（原審卷第17、327頁）；但依據
    上開說明，被告既係基於強制性交之犯意侵入甲女房間後，
    拾起小刀、持之抵住甲女喉頭，以阻止甲女呼救，並隨後對
    甲女為強制性交行為得逞，此情客觀上顯然存有造成甲女因
    此遭刀刃劃傷之危險，縱非被告起先進入甲女住處時即隨身
    攜帶，亦無礙於本案被告客觀上有「攜帶兇器」行為之加重
    要件認定。
  ㈢是核被告上揭所為，係犯刑法第222 條第1 項第7 款、第8 
    款之侵入住宅、攜帶兇器強制性交罪。
  ㈣刑法強制性交罪內涵本即含有使人行無義務之妨害自由、恫
    嚇威脅之恐嚇，甚至普通傷害之手段，而屬強暴脅迫行為之
    當然結果。且強制性交過程通常附隨恐嚇危害安全、傷害犯
    行，故強制性交罪一經成立，則妨害自由、傷害及恐嚇即已
    包含在內，均不另論罪。是被告以無故侵入住宅之方式而為
    強制性交犯行，此行為已結合於所犯加重強制性交罪之罪質
    中，另於強制性交之過程中造成甲女受有傷害，則係施強暴
    之當然結果，爰不另論以侵入住宅、傷害罪。
  ㈤又按刑法第59條規定之酌量減輕其刑，必須犯罪另有特殊之
    原因與環境，在客觀上足以引起一般同情，認為即使予以宣
    告法定最低度刑，猶嫌過重者，始有其適用。此項犯罪情狀
    是否顯可憫恕而酌量減輕其刑之認定，亦屬法院得依職權自
    由裁量之事項（最高法院110年度台上字第1968號刑事判決
    意旨參照）。查被告與甲女雖曾為男女朋友之交往關係，但
    既因個性、價值觀等相處問題，經甲女提出分手，則被告自
    應尊重甲女之決定、好聚好散，往後更應恪遵男女互動界線
    ，不得妄以一己私慾侵害甲女之性自主權；詎料被告竟因主
    觀情感上無法接受甲女之決定，私自侵入甲女住處之房間內
    ，手持小刀對甲女施加不法腕力後，再強以暴力方法對甲女
    為強制性交行為得逞，對於法秩序之破壞、甲女人身自由等
    權益之侵害均屬重大，且未見其犯罪出於何種特殊之原因與
    環境，難認有何顯可憫恕之情狀。至被告雖於原審及本院審
    理中坦承犯行、態度尚可，且被告所犯加重強制性交罪，其
    法定刑為7年以上有期徒刑；然衡酌此一犯罪侵害法益之嚴
    重性、不可回復性以及本案被告犯罪情節，誠亦難認有何情
    輕法重之處，尚無從僅因被告犯後坦承犯行，即認有「客觀
    上足以引起一般同情，認為即使宣告法定最低度刑，猶嫌過
    重」之事由，故本案自無適用刑法第59條規定酌減其刑之餘
    地。
四、原審以本案被告甲○○前揭事證明確，適用刑法第222條第1項
    第7款、第8款、第38條第2項前段等之規定，並以行為人之
    責任為基礎，審酌被告為滿足一己私慾，私自侵入甲女住處
    、房間，已對甲女之居住安寧、隱私權產生極大侵擾，竟又
    漠視甲女之性自主決定權及身體控制權，手持兇器強行壓制
    甲女之自由意志，並以強暴之方法對甲女為前述強制性交行
    為，其行為已造成甲女難以抹滅之心理創傷，實應非難；兼
    衡其犯後終能坦承犯行、態度尚可，及其犯罪之動機、目的
    、手段，經甲女表明不願原諒、和解之情形，另自陳高中肄
    業之智識程度，現職為車床技師、月收入約新臺幣3至4 萬
    元，獨自居住、另需負擔2名未成年子女扶養費之家庭生活
    狀況（原審卷第328至329頁）等一切情狀，量處如原審判決
    主文第1項所示之刑。另以扣案之小刀1把，係供被告實行本
    案加重強制性交犯行所用之物，並為被告所有乙情，業據被
    告自承在卷（原審卷第327頁），而依刑法第38條第2項前段
    規定，宣告沒收之等情。經核其認事用法，均屬正確，量刑
    亦稱妥適。檢察官據告訴人請求提起上訴，略以︰告訴人已
    與被告分手，乃被告不甘分手，先以電話或通訊軟體向告訴
    人威脅要自殺或自殘，令告訴人心驚不已，然告訴人去意已
    堅，仍不予理會，被告竟利用告訴人父母外出之際，以先前
    所竊得告訴人之家中鑰匙，闖入告訴人家中，持刀架在告訴
    人脖子上，威脅告訴人不得分手，並對告訴人施以暴力、強
    制性交得逞，該過程告訴人至今仍心有餘悸，且同住家人亦
    心陷隨時遭被告再度闖入之恐懼中，被告自案發即逃逸，是
    經通緝始到案，雖原審已判處被告有期徒刑7年4月，然被告
    仍圖上訴卸責，足徵其無悔悟之心，雖量刑判斷屬法院自由
    裁量之行使，然需以刑法第57條之情狀為考量依據，是原審
    判決量刑僅比最低刑度略高4個月，應有未符比例原則之過
    輕情形，難認妥適，而指摘原判決部分不當等語。另被告提
    起上訴，並未提出其他有利之事證，徒以原審未依刑法第59
    條規定酌量減輕被告之刑度而量刑過重，亦指摘原審判決不
    當；惟被告此部分所陳不足採憑，已詳如前所論述。且按本
    件被告上揭對告訴人甲女加重強制性交犯行發生之緣由與過
    程，已經原判決說明甚詳；且徵諸量刑輕重，係屬事實審法
    院得依職權自由裁量之事項，苟已斟酌刑法第57條各款所列
    情狀而未逾法定刑度，不得遽指為違法（最高法院72年台上
    字第6696號判例意旨參照），查原審上開量刑，已有斟酌被
    告甲○○之品行、本件案發經過、所生之損害及被告犯罪後之
    態度等情狀，認如量處如原審判決主文所示之刑，已足懲戒
    被告甲○○，經核原審此部分並未逾越法律所規定之範圍，又
    無明顯違背正義，檢察官與被告分執前詞指摘原判決不當，
    均無理由，皆應予駁回。
據上論斷，應依刑事訴訟法第368條，判決如主文。
本案經檢察官唐先恆提起公訴，檢察官馮美珊提起上訴，檢察官
乙○○到庭執行職務。  
中　　華　　民　　國　  110　 年　　12　　月　　16　　日
            刑事第七庭  審判長法  官  梁  堯  銘
                              法  官  羅  國  鴻
                              法  官  張  智  雄
以上正本證明與原本無異。
如不服本判決應於收受送達後二十日內向本院提出上訴書狀，其
未敘述上訴理由者，並得於提起上訴後二十日內向本院補提理由
書（均須按他造當事人之人數附繕本）「切勿逕送上級法院」。
因疫情而遲誤不變期間，得向法院聲請回復原狀。
                              書記官  陳  玫  伶
　　　　　　　　　　　　　　　
中　　華　　民　　國　　110 　年　　12　　月　　16　　日


附錄本案論罪科刑法條：
中華民國刑法第222條
犯前條之罪而有下列情形之一者，處 7 年以上有期徒刑：
一、二人以上共同犯之者。
二、對未滿十四歲之男女犯之者。
三、對精神、身體障礙或其他心智缺陷之人犯之者。
四、以藥劑犯之者。
五、對被害人施以凌虐者。
六、利用駕駛供公眾或不特定人運輸之交通工具之機會犯之者。
七、侵入住宅或有人居住之建築物、船艦或隱匿其內犯之者。
八、攜帶兇器犯之者。
前項之未遂犯罰之。

中華民國刑法第221條
對於男女以強暴、脅迫、恐嚇、催眠術或其他違反其意願之方法
而為性交者，處3年以上10年以下有期徒刑。
前項之未遂犯罰之。